【裁判字號】    99,上易,534
【裁判日期】    990513
【裁判案由】    竊盜
【裁判全文】
臺灣高等法院刑事判決                 99年度上易字第534號
上  訴  人
即  被  告  甲○○
選任辯護人  吳金棟律師
上列上訴人因竊盜案件，不服臺灣板橋地方法院98年度易字第27
49號，中華民國98年12月24日第一審判決（起訴案號：臺灣板橋
地方法院檢察署98年度偵字第24637 號），提起上訴，本院判決
如下：
    主  文
上訴駁回。
    事實及理由
一、本案經本院審理結果，認第一審以上訴人即被告共同犯刑法
    第320條第1項竊盜罪，處有期徒刑陸月，如易科罰金，以新
    臺幣壹仟元折算壹日。認事用法及量刑均無不當，應予維持
    ，並引用第一審判決書記載之事實、證據及理由（如附件）
    。
二、被告上訴意旨略以：伊未與黃建智謀議行竊，伊與黃建智間
    曾為操作起重機之同事，係朋友關係。伊不知黃建智自何處
    取得ＰＣ45挖土機，伊察看狀況後，方決定以新臺幣10萬元
    之價格購買之，伊不知其為贓物云云。第按：證據之取捨及
    證據之證明力如何，由事實審法院自由判斷，此項自由判斷
    職權之行使，倘係基於日常生活經驗所得之定則者，即屬合
    於經驗法則。若本於理則上當然之定則所為之論斷，即為合
    乎論理法則，均不容任意指摘為違法或不當（最高法院30年
    上字第597 號判例、91年度台上字第2395號、87年度台上字
    第2168號、85年度台上字第4531號、83年度台非字第318 號
    、83年度台上字第1008號等判決可資參照）。原審認定被告
    確有原判決事實欄所載之犯行，已依憑共同被告黃建智警詢
    中之供證及原審中之部分陳述，及被害人乙○○於警詢中之
    證述，贓物認領保管單、失竊現場監視錄影翻拍照片及尋獲
    現場照片，並與被告甲○○不諱於取得ＰＣ４５挖土機後，
    隨即清除挖臂二側及後方引擎蓋之「廣耀阿南組（株）」識
    別貼紙3張、保養貼紙5張，又拆除電風扇、剪斷電風扇線路
    等設備之陳述，參互判斷，敘明得心證之理由，核無任何憑
    空推論之情事，所為論斷，亦與經驗法則、論理法則，均屬
    無違。被告雖否認共同行竊，且辯稱無何贓物之認識，無非
    執已經原審指駁並摒棄不採之辯解，重為事實上之爭辯，自
    不足以動搖原判決之本旨。又被告於本院準備程序進行後、
    辯論終結前，固以新臺幣30,000元賠償被害人乙○○，與之
    和解（見卷內和解書），犯後態度良好，並執以請求酌量減
    輕其刑，並為緩刑之諭知；惟宣告緩刑，應就被告有無再犯
    之虞，及能否由於刑罰之宣告而策其自新等，加以審酌。本
    件被告甲○○歷警詢、偵查、原審及本院之審理，均隱瞞前
    非，飾詞為辯，屢現心存僥倖，圖卸責任之跡，殊難遽認其
    犯罪後態度良好，確已衷心悔悟而無再犯之虞，其矢口否認
    犯罪，猶與被害人和解，賠償被害人部分損失，無非企求息
    事寧人，圖以給付被害人金錢之舉，爭取有利於己之處遇，
    其歷此偵審程序及科刑教訓，是否知所警惕，足策自新，仍
    屬可疑，尚難據以認定原判決量刑過重，應減輕其刑度，及
    被告適於受緩刑之宣告，是以未允所請，併為緩刑之諭知，
    附此敘明。綜上，本件被告上訴為無理由，應予駁回。
據上論結，應依刑事訴訟法第368條、第373條，判決如主文。
本案經檢察官陳傳宗到庭執行職務。
中    華    民    國    99    年    5     月    13    日
                  刑事第十二庭審判長法  官  蔡永昌
                                    法  官  蔡國在
                                    法  官  蔡新毅
以上正本證明與原本無異。
不得上訴。
                                    書記官  賴立旻
中    華    民    國    99    年    5     月    13    日
※附件
臺灣板橋地方法院刑事判決              98年度易字第2749號
公  訴  人  臺灣板橋地方法院檢察署檢察官
被      告  黃建智


            甲○○

上列被告等因竊盜案件，經檢察官提起公訴（九十八年度偵字第
二四六三七號），本院判決如下：
    主  文
黃建智、甲○○共同竊盜，黃建智處有期徒刑伍月，甲○○處有
期徒刑陸月，如易科罰金，均以新臺幣壹仟元折算壹日。
    事  實
一、黃建智與甲○○基於為自己不法所有之犯意聯絡，謀議竊取
    挖土機變賣牟利，其等推由黃建智於民國九十八年八月十二
    日凌晨四時許，前往臺北縣中和市○○路一一二巷巷口，利
    用不知情之拖車司機譚秋賢，將乙○○所有之ＰＣ４５挖土
    機吊掛至譚秋賢所駕駛之ＧＰ－５７３號拖吊車上，竊取得
    手後指示譚秋賢將挖土機載送至臺北縣五股鄉○○路○段九
    十八巷一百之四號，交付予已在該處等候之甲○○，再由甲
    ○○給付譚秋賢新臺幣（下同）四千元之拖吊費用，並處理
    後續變賣事宜。嗣乙○○發現其所有之挖土機失竊，報警處
    理，經警方調閱現場監視錄影畫面，循線前往臺北縣五股鄉
    ○○路○段九十八巷一百之四號，發現遭竊之上開挖土機確
    實停放該處，始查悉上情。
二、案經臺北縣政府警察局中和第一分局移送臺灣板橋地方法院
    檢察署檢察官偵查起訴。
    理  由
甲、證據能力方面：
一、按被告以外之人於審判外之言詞或書面陳述，除法律有規定
    者外，不得作為證據，刑事訴訟法第一百五十九條第一項固
    有明定。惟被告以外之人於審判外之陳述，雖不符同法第一
    百五十九條之一至之四規定，但經當事人於審判程序同意作
    為證據，法院審酌該言詞陳述或書面作成時之情況，認為適
    當者，亦得為證據，且當事人、辯護人於法院調查證據時，
    知有第一百五十九條第一項不得為證據之情形，而未於言詞
    辯論終結前聲明異議者，視為有前項之同意，此亦據刑事訴
    訟法第一百五十九條之五規定甚明。
二、本案判決所引用之被告以外之人於審判外之陳述，被告黃建
    智、甲○○迄本院言詞辯論終結前，均未對該等證據之證據
    能力聲明異議，本院審酌該等證據之取得，並無違法不當或
    證明力明顯過低之瑕疵，亦認以之作為證據，要屬適當。是
    以依刑事訴訟法第一百五十九條之五之規定，本案判決所引
    用之被告以外之人於審判外之陳述，均有證據能力。
乙、實體部分：
一、訊據被告黃建智坦承上開竊盜犯行不諱；被告甲○○雖坦承
    ：伊接獲被告黃建智來電，遂於九十八年八月十一日凌晨五
    時許，前往臺北縣五股鄉○○路○段九十八巷一百之四號，
    收受譚秋賢拖吊前來之ＰＣ４５挖土機，並交付四千元之拖
    吊費用予譚秋賢，並對挖土機進行清理工作等情不諱，惟矢
    口否認與黃建智共同竊盜，辯稱：黃建智是說要出售挖土機
    予伊，伊才會前往上址收受並清理挖土機，並非與黃建智共
    同竊盜云云。
  (一)乙○○所有之ＰＣ４５挖土機，於九十八年八月十二日凌晨
    四時許，在臺北縣中和市○○路一一二巷巷口，遭被告黃建
    智竊取利用不知情之吊車司機譚秋賢拖吊而竊取，被告黃建
    智並指示譚秋賢將挖土機載送至臺北縣五股鄉○○路○段九
    十八巷一百之四號交付被告甲○○收受之事實，業據被告黃
    建智於警詢、偵查及本院準備程序、審理時均自白不諱，核
    與證人即被害人乙○○於警詢中指述之情節相符（見偵查卷
    第七頁、第八頁），並據證人即拖車司機譚秋賢於警詢中供
    述綦詳（見偵查卷第九頁、第十頁），另有贓物認領保管單
    一紙、失竊現場監視錄影翻拍照片十四張及尋獲現場照片十
    一張在卷可稽（見偵查卷第十四頁至第二十四頁），足認被
    告黃建智之自白與事實相符。從而被告黃建智確有竊取ＰＣ
    ４５挖土機之犯行，堪予認定。
  (二)被告甲○○就上開竊盜犯行，確與被告黃建智有犯意聯絡及
    行為分擔之事實，另據證人即共犯黃建智於警詢中供述：「
    （你為何將ＰＣ４５挖土機交給甲○○？）我負責偷車然後
    交給甲○○去賣。」、「…我是負責叫吊車及在現場下手行
    竊，甲○○是負責銷贓。」、「每次吊車費用先由甲○○墊
    付，然後車輛贓物交由甲○○變賣，甲○○再將變賣所得分
    一半給我。」、「因為甲○○怕我們被警察抓到，所以才會
    叫我寫讓渡書，這樣他才有藉口。」等語綦詳（見偵查卷第
    四頁），其於本院審理時，復供陳：「（警詢、偵查中所言
    是否實在？）實在。在警詢、偵查中都沒有受到刑求逼供。
    」、「（是否至少在下手的前一天就鎖定這台車要偷？）是
    的，前一天本來就有約了譚秋賢，也有打電話給甲○○，前
    一天打電話給甲○○時，他還沒有說用多少錢收購。」、「
    …如果我沒有甲○○幫我賣的門路，我就不會去偷了。」等
    情不諱，實已甚為明確。再者，被告黃建智竊得上開挖土機
    時，該車機械功能一切正常乙節，業據證人乙○○及被告黃
    建智分別於警詢及本院審理時供述明確，惟嗣挖土機交付被
    告甲○○後，被告甲○○隨即清除挖臂二側及後方引擎蓋之
    「廣耀阿南組（株）」識別貼紙三張、保養貼紙五張，又拆
    除電風扇、剪斷電風扇線路等設備乙節，為被告甲○○自承
    不諱，並有尋獲現場照片十一張在卷可稽，益徵被告甲○○
    確實知悉被告黃建智之行竊計畫，二人因此謀議分工，約定
    由被告黃建智下手行竊，被告甲○○則於九十八年八月十二
    日凌晨五時許，前往臺北縣五股鄉○○路○段九十八巷一百
    之四號等候譚秋賢，以保管譚秋賢拖吊而來之挖土機，並動
    手清除該挖土機之識別貼紙以俾變賣，自應與被告黃建智同
    負竊盜罪責，益彰甚明。被告甲○○空言辯稱：伊不知道系
    爭挖土機是黃建智竊盜而來云云，洵屬卸責之虛詞，證人即
    共犯黃建智於偵查及本院審理時改稱：被告甲○○並不知悉
    伊竊取挖土機之事云云，要屬迴護被告臨訟所杜撰，均無足
    採。
  (三)綜上所述，本案事證明確，被告黃建智、甲○○之犯行均堪
    予認定。
二、核被告黃建智、甲○○所為，均係犯刑法第三百二十條第一
    項之竊盜罪。被告二人就前揭犯行有犯意聯絡及行為分擔，
    為共同正犯。又被告二人係利用不知情之拖車司機譚秋賢拖
    吊挖土機而竊取，為間接正犯。被告二人竊取上開挖土機之
    時間為九十八年八月十二日凌晨四時許，此業據被告黃建智
    於本院審理時供述明確，核與證人乙○○、譚秋賢於警詢中
    之證詞相符，起訴書就此部分誤載為「九十八年八月十一日
    四時許」，容有誤會，應予更正。爰審酌被告二人所為有害
    社會治安，竊得之挖土機價值非微，惟其二人素行均尚稱良
    好，暨其等犯罪之動機、目的、手段，被告黃建智坦承犯行
    ，被告甲○○則否認犯罪之犯罪後態度，惟公訴人對被告甲
    ○○求處有期徒刑七月，稍嫌過重等一切情狀，分別量處如
    主文所示之刑，並均諭知易科罰金之折算標準。
據上論斷，應依刑事訴訟法第二百九十九條第一項前段、刑法第
二十八條、第三百二十條第一項、第四十一條第一項前段、刑法
施行法第一條之一，判決如主文。
本案經檢察官賴建如到庭執行職務。
中    華    民    國    98    年    12    月    24    日
                  刑事第四庭  法  官  劉元斐
上列正本證明與原本無異。
如不服本判決，應於判決送達後10日內敘明上訴理由，向本院提
出上訴狀 (應附繕本) ，上訴於臺灣高等法院。其未敘述上訴理
由者，應於上訴期間屆滿後20日內向本院補提理由書「切勿逕送
上級法院」。
                              書記官  張懿端
中    華    民    國    98    年    12    月    29    日
附錄本案論罪科刑所引法條
刑法第三百二十條
意圖為自己或第三人不法之所有，而竊取他人之動產者，為竊盜
罪，處五年以下有期徒刑、拘役或五百元以下罰金。
意圖為自己或第三人不法之利益，而竊佔他人之不動產者，依前
項之規定處斷。
前二項之未遂犯罰之。

司法院資訊處製作；財團法人民間司法改革基金會備份。
